【裁判字號】    98,訴,4419
【裁判日期】    990716
【裁判案由】    妨害性自主等
【裁判全文】
臺灣板橋地方法院刑事判決              98年度訴字第4419號
公  訴  人  臺灣板橋地方法院檢察署檢察官
被      告  丙○○
指定辯護人  李宏文  律師
上列被告因家庭暴力之妨害性自主案件，經檢察官提起公訴（98
年度偵字第31216 號）及移送併案審理（98年度偵字第33932 號
），本院判決如下：
    主  文                                              
丙○○侵入住宅對於女子以強暴而為猥褻之行為，處有期徒刑參
年拾月。
    事  實
一、丙○○與甲○（真實姓名、年籍詳卷）原為男女朋友關係，
    前曾同居於丙○○位於臺北縣三重市○○路2 巷16號1 樓居
    處，嗣渠2 人於民國98年6 月間分手而終止同居關係，甲○
    並自98年7 月間起，搬至臺北縣三重市○○街某址5 樓租處
    （地址詳卷）居住；丙○○、甲○2 人間具有家庭暴力防治
    法第3 條第2 款所規定之家庭成員關係。丙○○與甲○分手
    後，仍對甲○多所糾纏，有意挽回甲○，然甲○均不予置理
    ；嗣於98年8 月20日晚間，丙○○撥打電話予甲○，欲約同
    甲○外出，惟仍為甲○所拒絕，丙○○乃自行前往甲○上址
    租處樓下等候甲○；同日晚間11時55分許，甲○獨自一人返
    回上址租處前，欲行開門上樓，丙○○見狀，乃上前向甲○
    表達希望復合之意，甲○不堪其擾，即向丙○○表示夜已深
    ，且兩人已分手，要求丙○○立刻離開，甲○並逕自取出鑰
    匙開啟1 樓大門，欲自行上樓，此時丙○○見甲○態度堅決
    ，無轉圜餘地，心有不甘，竟基於侵入住宅強制猥褻之犯意
    ，出手擋住甲○欲關上之該1 樓大門，並用力將該大門向內
    推開，強行進入其內，甲○因無法阻擋丙○○推門，旋即迅
    速上樓，持鑰匙開啟其5 樓租處之大門，欲閃避入內，惟丙
    ○○亦尾隨而上，伸手阻擋甲○關上5 樓之大門，並將該5
    樓大門推開，強行進入屋內，旋即關門上鎖，一方面繼續要
    求與甲○復合，一方面乘隙自甲○後方出手抱住甲○，不顧
    甲○之反對，恃強以雙手壓制甲○之抵抗，強行隔衣物撫摸
    甲○之胸部及下體，以此方式對甲○為強制猥褻行為得逞。
    適甲○當時之男友乙○○因數次撥打電話予甲○，甲○均未
    接聽，乙○○因擔心甲○狀況，乃前往甲○上址租處查看，
    並自行持甲○前所交付之鑰匙開啟甲○上址5 樓大門，驚見
    丙○○正抱住甲○、撫摸甲○身體，甲○則狀甚恐懼，乙○
    ○即向丙○○大聲斥喝：「你在做什麼！」，並上前將丙○
    ○之手撥開，丙○○始放開甲○，並迅速逃離現場。甲○於
    事發後，原欲隱忍而不予追究丙○○之行為，惟因丙○○嗣
    自行對乙○○提出傷害告訴（另案經檢察官提起公訴），經
    警通知乙○○、甲○2 人前往警局製作筆錄，乙○○、甲○
    2 人始陳述當時之事發經過，而偵得上情。
二、案經甲○訴由臺北縣政府警察局三重分局報請臺灣板橋地方
    法院檢察署檢察官偵查起訴及移送併案審理。
    理  由                                              
一、證據能力部分：
  (一)按被告以外之人於審判外之言詞或書面陳述，除法律有規定
    者外，不得作為證據，刑事訴訟法第159 條第1 項定有明文
    。本件告訴人甲○、證人乙○○等人於警詢中所為之陳述，
    對於被告丙○○而言，核屬被告以外之人於審判外之陳述，
    且查無合乎刑事訴訟法第159 條之1 至同法第159 條之5 等
    條文所規定例外得為證據之情形，依前揭條文規定，自不得
    作為證據。
  (二)次按被告以外之人於偵查中向檢察官所為之陳述，除顯有不
    可信之情況者外，得為證據，刑事訴訟法第159 條之1 第2
    項定有明文。本件告訴人甲○、證人乙○○於偵查中檢察官
    訊問時，以證人身分具結所為之證述，均屬於偵查中向檢察
    官所為之陳述，渠等陳述復查無證據證明有何顯不可信之情
    況，依前揭條文規定，上開告訴人甲○、證人乙○○於偵查
    中檢察官訊問時所為之證述，自有證據能力；被告之指定辯
    護人辯稱告訴人甲○、證人乙○○於偵查中檢察官訊問時所
    為之證述亦無證據能力云云，自無足採。
二、訊據被告丙○○固坦承其與告訴人甲○前為同居之男女朋友
    關係，其於前述時間，亦確有前往告訴人甲○上址租處等事
    實，惟矢口否認有何侵入住宅強制猥褻犯行，辯稱：當天晚
    間伊先打電話給甲○，原本要約甲○出去，但被甲○拒絕，
    甲○電話中有提到要分手的事，伊就說甲○之前的債務要作
    處理，甲○乃約伊當天深夜過去，要談分手後甲○欠伊債務
    如何解決的事情，伊到甲○租處樓下，是用喊的讓甲○知道
    伊到了，甲○在5 樓幫伊開樓下的大門，伊上去後，也是甲
    ○幫伊開5 樓的門，讓伊進去，並非伊強行進入甲○租處，
    伊進到屋內，坐下等甲○要談事情，不到5 分鐘，連話都還
    沒開始講，乙○○就開門進來，一句話也沒說，就對伊拳打
    腳踢，伊才跑出去；倘當初係伊強行推開甲○租處樓下大門
    進入，並尾隨甲○上至5 樓，甲○於上樓之過程中，何以全
    然未呼救，或打電話報警，反仍持鑰匙開啟5 樓之租處大門
    ？又伊與甲○之行動電話，於案發前後均有相當之通話及簡
    訊往來紀錄，顯見當時伊與甲○之關係，並非甲○全然不理
    會伊，僅伊無端騷擾甲○之情形；況且，本件案發後，伊曾
    於98年8 月24日約甲○及乙○○至伊乾爸處，協調甲○與伊
    之債務處理問題，當時乙○○有跟伊道歉，承認是一場誤會
    ，且甲○及乙○○於該次協調中，均未曾提及數日前甲○有
    遭伊性侵害之情，顯見根本無性侵害之事實；本件係因伊對
    乙○○提出傷害告訴，甲○為保護乙○○，始提出本件告訴
    ，編造不實之指控云云。經查：
  (一)上揭被告強行侵入告訴人甲○租處，對告訴人甲○為強制猥
    褻行為等事實，業據告訴人甲○於偵查中檢察官訊問時及本
    院審理時均證述明確（見偵查卷第17、18頁之訊問筆錄，本
    院99年7 月2 日審判筆錄第3 至第16頁），且證人乙○○於
    偵查中檢察官訊問時及本院審理時，亦結證略稱：當天晚上
    甲○自伊住處離開後，伊有打電話給甲○，因為甲○那幾天
    感冒，伊想打電話關心甲○，但甲○電話都沒人接，伊覺得
    不放心，就前往甲○租處找甲○，因為伊有甲○租處鑰匙，
    就直接開門，門一打開就看到被告自後方抱住甲○，手在甲
    ○胸部等地方撫摸，甲○當時很害怕、驚恐，伊馬上對被告
    大喊：「你在做什麼！」，並立刻上前將被告手撥開，被告
    才跑出去等語（見偵查卷第17頁之訊問筆錄，本院同上審判
    筆錄第18至第21頁）；觀諸告訴人甲○及證人乙○○上開證
    述，渠2 人歷次證述之情節，前後一致，彼此間所證述內容
    亦互核相符，且未見有何刻意誇大、渲染之情，自堪值採信
    。
  (二)被告雖辯稱：當天晚間伊先打電話給甲○，原本要約甲○出
    去，但被甲○拒絕，甲○電話中有提到要分手的事，伊就說
    甲○之前的債務要作處理，甲○乃約伊當天深夜過去，要談
    分手後甲○欠伊債務如何解決的事情，伊到甲○租處樓下，
    是用喊的讓甲○知道伊到了，甲○在5 樓幫伊開樓下的大門
    ，伊上去後，也是甲○幫伊開5 樓的門，讓伊進去，並非伊
    強行進入甲○租處，伊進到屋內，坐下等甲○要談事情，不
    到5 分鐘，連話都還沒開始講，乙○○就開門進來，一句話
    也沒說，就對伊拳打腳踢，伊才跑出去云云。惟查，倘如被
    告所辯，其於案發當日晚間打電話欲約告訴人甲○外出，已
    遭告訴人甲○拒絕，並提到欲分手之情，則告訴人甲○顯無
    與被告見面之意願，於此情況下，告訴人甲○又豈會反主動
    約同被告於當日深夜，單獨至告訴人甲○住處談債務處理之
    事？此已顯於常情相違；又被告自承其於本件案發前，並不
    認識證人乙○○（見偵查卷第5 頁之調查筆錄），亦即被告
    與證人乙○○於本件案發前，並無何糾葛或怨隙之可言，則
    證人乙○○又豈會於開門進入告訴人甲○租處後，即不分青
    紅皂白，未有隻字片語之交談，即直接拳打腳踢毆打被告？
    此亦顯悖乎常情。從而，被告此部分所辯，顯與情理相背反
    ，無非其臨訟卸責之詞，委無足採甚明。
  (三)被告又辯稱：倘當時伊係違反甲○之意思，強行推開甲○租
    處樓下大門進入，並尾隨甲○上至5 樓，則甲○於上樓之過
    程中，何以全然未呼救，或打電話報警，反仍持鑰匙開啟5
    樓之租處大門，顯見甲○所指訴之情節並非事實云云。惟查
    ，被告與告訴人甲○原係同居之男女朋友關係，彼此間並非
    全無所悉之陌生人，告訴人甲○於返回租處時，在租住樓下
    見被告仍深夜前來糾纏要求復合，其當場已明確表示拒絕之
    意，並要求被告離開，之後即逕行開門上樓，不予置理，此
    原屬正常之反應；而告訴人甲○欲關上1 樓大門之際，雖見
    被告有強行將1 樓大門推開之舉，然其既已明確表達要求被
    告離去之意，認被告應會知難而退，且其與被告原為男女朋
    友，仍顧及先前之情誼關係，甚者其對於被告有無其他不法
    之企圖，亦無從預見，於此情境下，告訴人甲○仍不顧被告
    之尾隨，逕自上樓開門進入屋內，而未於過程中採取大聲呼
    救、打電話報警處理等激烈之手段阻止被告，此亦與常情無
    違，不能因此而逆向推論告訴人甲○有同意被告進入其租處
    之情，其理甚明；從而，被告此部分所辯，亦無足取。
  (四)被告復辯稱：伊與甲○之行動電話，於案發前後均有相當之
    通話及簡訊往來紀錄，顯見當時伊與甲○之關係，並非甲○
    全然不理會伊，僅伊無端騷擾甲○之情形云云，並提出行動
    電話明細帳單1 份為憑。然查，依據告訴人甲○於偵、審中
    所證述之全部情節，告訴人甲○與被告分手後，並非全然不
    理會被告，僅其對於被告仍要求復合之糾纏，不予置理，且
    本件案發後，告訴人甲○仍因被告要求處理先前債務之問題
    ，而必須與被告有所聯繫，此本為告訴人甲○所未否認者；
    是被告與告訴人甲○所使用之行動電話，於本件案發前後，
    縱仍有相互通聯或簡訊往來之紀錄，此原屬當然之事，無從
    執為有利於被告之認定，甚屬灼然。
  (五)被告再辯稱：本件案發後，伊曾於98年8 月24日約同甲○及
    乙○○至伊乾爸處，協調甲○與伊之債務處理問題，當時乙
    ○○有跟伊道歉，承認是一場誤會，且甲○及乙○○於該次
    協調中，均未曾提及數日前甲○有遭伊性侵害之情，顯見根
    本無性侵害之事實，本件係因伊對乙○○提出傷害告訴，甲
    ○為保護乙○○，始提出本件告訴，編造不實之指控云云，
    並提出前述98年8 月24日對話錄音光碟片1 片、譯文1 份等
    為證。惟查，告訴人甲○因顧及其與被告原為男女朋友之關
    係，被告雖有強行侵入其租處而為撫摸之猥褻行為，然究未
    達強制性交等重度之行為，亦與遭陌生之人侵入住處強制猥
    褻之感受度有別，因而於案發之初，抱持息事寧人之態度，
    選擇隱忍不發，未對不相關之他人聲張其事，此本非難以想
    像之事；又告訴人甲○亦不否認其與被告間確有分手前之債
    務問題有待處理，是其於案發後隔數日，經被告之約同，而
    與證人乙○○一同前往被告之乾爸處，協調債務處理事務時
    ，告訴人甲○與證人乙○○2 人為使協調得以順利進行，維
    持協調氣氛之合諧，乃採取較低之姿態，先以道歉、誤會等
    客套用語表達善意，且於協調過程中不特意提及先前被告對
    告訴人甲○有上開不當行為之情節（當時告訴人甲○原亦無
    追究被告犯行之意），此實與常情無違，非可認告訴人甲○
    於當時未提及遭被告強制猥褻之情，即可逕予推論被告並無
    強制猥褻之行為。次查，本件案發後，告訴人甲○原未萌生
    追究被告犯行之意，抱持息事寧人之態度，證人乙○○亦認
    告訴人甲○能與被告和平分手即可，毋須另行提告，然因被
    告對於證人乙○○提出傷害之告訴，經警通知告訴人甲○、
    證人乙○○前往警局製作筆錄，告訴人甲○、證人乙○○始
    到案陳述案發之實際經過，而由告訴人甲○提出本件告訴，
    此亦據告訴人甲○、證人乙○○於本院審理時結證明確（見
    本院同上審判筆錄第9 頁、第11頁、第23至第24頁），渠等
    所述情節亦與卷內事證及常情相符；被告徒以曲意臆測之方
    式，欲將告訴人甲○合法正當提起本件告訴之行為予以不當
    之聯結，所辯自無可採甚明。
  (六)綜上所述，本件事證明確，被告犯行堪以認定。
三、核被告所為，係犯刑法第224 條之1 、第222 條第1 項第7
    款之侵入住宅強制猥褻罪（起訴書原記載被告係犯刑法第30
    6 條第1 項之無故侵入住宅罪、第224 條之強制猥褻罪，此
    業據檢察官當庭更正）。又被告與告訴人甲○前有同居關係
    ，渠2 人間具有家庭暴力防治法第3 條第2 款所規定之家庭
    成員關係，被告對於告訴人甲○故意為上開侵入住宅強制猥
    褻之犯罪行為，亦屬家庭暴力防治法第2 條第2 款所規定之
    家庭暴力罪。爰審酌被告與告訴人甲○原係男女朋友關係，
    其因要求與告訴人甲○復合不成，竟悍然為本件犯行，其行
    為對於告訴人甲○所造成之傷害非輕，及被告犯罪後猶飾詞
    否認犯行，毫無悔意，犯後態度難認良好等一切情狀，量處
    如主文所示之刑，以資懲儆。
四、公訴人移送併案審理部分（98年度偵字第33932 號），與被
    告本件經起訴之侵入住宅強制猥褻犯行，為同一事實，併予
    敘明。
據上論斷，應依刑事訴訟法第299 條第1 項前段，刑法第224 條
之1 、第222 條第1 項第7 款，判決如主文。
本案經檢察官黃彥琿到庭執行職務

中    華    民    國    99    年    7     月    16    日
                刑事第十一庭  審判長法  官   張江澤 
                                    法  官   陳海寧
                                    法  官   劉景宜
上列正本證明與原本無異。
如不服本判決，應於判決送達後10日內敘明上訴理由，向本院提
出上訴狀 (應附繕本) ，上訴於臺灣高等法院。其未敘述上訴理
由者，應於上訴期間屆滿後20日內向本院補提理由書「切勿逕送
上級法院」。
                                    書記官  謝秀青
中    華    民    國    99    年    7     月    26    日
附錄本案論罪科刑法條全文：

中華民國刑法第224條之1
（加重強制猥褻罪）
犯前條之罪而有第222條第1項各款情形之一者，處3年以上10年
以下有期徒刑。

中華民國刑法第222條
（加重強制性交罪）
犯前條之罪而有下列情形之一者，處 7 年以上有期徒刑：
一、二人以上共同犯之者。
二、對未滿十四歲之男女犯之者。
三、對精神、身體障礙或其他心智缺陷之人犯之者。
四、以藥劑犯之者。
五、對被害人施以凌虐者。
六、利用駕駛供公眾或不特定人運輸之交通工具之機會犯之者。
七、侵入住宅或有人居住之建築物、船艦或隱匿其內犯之者。
八、攜帶兇器犯之者。
前項之未遂犯罰之。

司法院資訊處製作；財團法人民間司法改革基金會備份。
